最高法院刑事判決　　　　　　　　　　　　　　　八十八年度台上字第六二五二號
　　上　訴　人　台灣高等法院檢察署檢察官
　　被　　　告　甲○○
　　選任辯護人　蔡讚燁律師
右上訴人因被告偽造文書案件，不服台灣高等法院中華民國八十六年八月二十六日第
二審判決（八十六年度上訴字第二二七三號，起訴案號：台灣士林地方法院檢察署八
十四年度偵字第六五一七號），提起上訴，本院判決如左：
    主  文
原判決撤銷，發回台灣高等法院。
    理  由
本件原判決以：檢察官起訴指被告甲○○明知第二六○○號電腦條碼係財團法人中華
民國商品條碼策進會審核通過，由嬌安企業有限公司（下稱嬌安公司）登記應用，竟
於民國八十三年間，委託位於台北縣板橋市○○路○段一三九號之正台印刷廠（正台
印刷有限公司）印製三千餘張如原判決附件所示之標貼，並同時於每張標貼上偽造該
電腦條碼，足以生損害於嬌安公司，復將前揭標貼，黏貼於其所有之十六桶潤膚乳液
容器上，售予台北市○○○路之漢宮三溫暖等情，認被告涉犯刑法第二百十條之偽造
私文書罪嫌；但經審理結果，認不能證明被告犯罪，因而撤銷第一審論處被告共同行
使偽造私文書罪刑之判決，改判諭知被告無罪。固非毫無見地。
惟查：（一）事實審法院依職權調查所得之證據，如其內容或對同一待證事實之價值
不相一致時，自應依論理及經驗法則加以取捨，形成心證，於判決書之理由欄內詳予
敘明，以憑認定事實；否則，如就此等證據未加取捨，全部採為認定犯罪事實之依據
，而未說明其理由，即有證據上理由矛盾及理由不備之違法。卷查證人即正台印刷有
限公司職員范碧智在第一審證稱被告委託伊公司印製標籤及（電腦）條碼前，有自稱
係嬌安公司之人員打電話來表示會有個王小姐來印其公司標籤及（電腦）條碼，但伊
未向嬌安公司查證該位打電話者是否確為該公司之人等語（見一審卷一九頁），在原
審則改稱嬌安公司之陳先生在被告委託伊公司印製標籤及（電腦）條碼之前，有打電
話來說被告會拿樣本來委託印刷嬌安公司印過之標籤及（電腦）條碼等物品云云（見
原審卷五三頁）；原判決就證人范碧智上開前後不同且相互矛盾之陳述，究竟應如何
取捨，既未於理由內詳予說明論斷，復併採為有利於被告之憑據，自有證據上理由矛
盾之違法。（二）審理事實之法院對於被告之犯罪事實，應從各方面詳予調查，以期
發現真實，然後綜合案內一切證據，本諸經驗及論理法則，斟酌各方面情形，以為證
據之判斷及事實之認定。如證據雖已調查，而尚有其他部分，並未調查，仍難遽為被
告有利或不利之認定。依卷附嬌安公司與被告及案外人王春燕於八十三年九月二十六
日所訂立權利契約書之約定，嬌安公司自八十三年十月一日起將中壢以北之客戶以新
台幣三百萬元之代價讓與被告及王春燕經營，並負責提供（乳液、洗髮精等）貨品（
見一審卷三五頁）；而被告復辯稱伊與嬌安公司訂立權利契約後，嬌安公司所交付之
貨品未貼標示，經伊反應，嬌安公司同意由伊自行前往其公司之承印商洽印，扣案條
碼標貼，係經嬌安公司同意而製作，且用於嬌安公司產品云云；如果無訛，被告貼用
其委託正台印刷有限公司印製之「嬌安公司」標籤及電腦條碼之乳液、洗髮精等貨品
，當係嬌安公司所交付之產品，則被告所持有或出售之貨品貼用上開標籤及電腦條碼
者，是否確為嬌安公司交付之產品﹖即與認定嬌安公司是否授權被告印製標籤及電腦
條碼，至有關係，應予以釐清。又嬌安公司一再指稱其公司並未出貨予被告販賣，被
告貼用上開標籤及電腦條碼之化粧貨品並非其公司所提供等情；而卷附台灣板橋地方
法院檢察署八十四年度偵字第三九六四號不起訴處分書復記載前開權利契約書訂立後
，被告及王春燕未依約於八十三年九月二十六日交付頭期款，嬌安公司之負責人吳慧
禎隨即於同年十月十四日寄發存證信函催告依約履行等情（見一審卷一一二頁），另
被告與王春燕共同指訴嬌安公司負責人吳慧禎、總經理陳雙喜詐欺之告訴狀亦記載吳
慧禎、陳雙喜不按約交付客戶資料，甚而於八十三年十一月間將置於辦公室之電話、
桌椅等搬走，旋避不見面，更於同年十二月二十日將辦公室退租並結束其營業之後了
無蹤跡，直至八十四年一月初伊等始自友人（處）取得陳雙喜之名片，得知嬌安公司
現址，經尋線接洽多次均推稱不在等情；如果無訛，嬌安公司是否可能再授權被告印
製其公司之標籤及電腦條碼﹖被告所稱經嬌安公司同意而印製，是否合乎事理﹖亦非
無研求餘地。原審未詳予調查審究，遽認被告之印製嬌安公司標籤及電腦條碼係經該
公司同意，而為有利被告之判決，尚嫌速斷，亦難謂無查證未盡之違法。以上諸端，
或為上訴意旨所指摘，或為本院得依職權調查之事項，應認原判決有撤銷發回更審之
原因。
據上論結，應依刑事訴訟法第三百九十七條、第四百零一條，判決如主文。
中      華      民      國    八十八    年     十一     月      四      日
                              最高法院刑事第九庭
                                  審判長法官  曾  有  田
                                        法官  陳  宗  鎮
                                        法官  劉  介  民
                                        法官  魏  新  和
                                        法官  孫  增  同
      右正本證明與原本無異
                                              書  記  官
中      華      民      國    八十八    年     十一     月      九      日
